臺灣彰化地方法院民事判決　95年度重訴字第93號
原　　　告　乙○○
　　　　　　丙○○
兼　上二人
法定代理人　戊○○
被　　　告　甲○○
　　　　　　金鉦昇工業有限公司
法定代理人　丁○○
上列當事人間請求損害賠償事件，原告提起附帶民事訴訟，經本
院刑事庭移送，於民國95年12月20日言詞辯論終結，判決如下：
    主  文
被告應連帶給付原告戊○○新台幣貳拾柒萬貳仟肆佰壹拾玖元、
原告乙○○新台幣壹拾玖萬零柒佰柒拾柒元、原告丙○○新台幣
元貳拾伍萬壹仟壹佰捌拾肆元，及均自民國九十五年四月二十五
日起至清償日止按年息百分之五計算之利息。
原告其餘之訴駁回。
本判決第一項於原告戊○○以新台幣玖萬元、原告乙○○以新台
幣陸萬伍仟元、原告丙○○以新台幣捌萬參仟元為被告供擔保後
得假執行。
原告其餘假執行之聲請均駁回。
    事實及理由
壹、原告起訴主張：
  一、被告甲○○受僱於被告金鉦昇工業有限公司（下稱金鉦昇
      公司）擔任司機乙職，其於民國94年11月17日8時40分許
      ，駕駛車號5G-646自大貨車沿彰化縣竹塘鄉○○村○○○
      路由北往南行駛時，本應注意行車速度，應依速限標誌或
      標線之規定，及車輛行駛時，駕駛人應注意車前狀況，並
      隨時採取必要之安全措施，詎被告甲○○竟疏未注意及此
      ，超重載運貨物而以超過時速60公里之速限行駛於該路段
      ，適有被害人黃捷銘騎乘車號KRI-119號重機車由南往北
      行駛該路段，雙方不慎發生碰撞，致黃捷銘人車倒地而受
      傷，經送醫急救後因顱內出血不治死亡。
  二、按「因故意或過失，不法侵害他人之權利者，負損害賠償
      責任。」、「受僱人因執行職務，不法侵害他人之權利者
      ，由僱用人與行為人連帶負損害賠償責任。」民法第184
      條第1項前段及第188條第1項分別定有明文。本件被害人
      黃捷銘之死亡乃肇因於被告甲○○駕車不慎所致，核被告
      甲○○之駕車行為與黃捷銘之死亡間具有因果關係，是故
      ，依前開法條所示，被告甲○○應負損害賠償責任。又被
      告甲○○之駕車行為應屬於執行職務之行為，依前開法條
      規定，被告金鉦昇公司自應與被告甲○○連帶負賠償之責
      任。
  三、次按「不法侵害他人致死者，對於支出醫療及增加生活上
      需要之費用或殯葬費之人，亦應負損害賠償責任。」、「
      被害人對於第三人負有法定扶養義務者，加害人對於該第
      三人亦應負損害賠償責任。」、「不法侵害他人致死者，
      被害人之父、母、子、女及配偶，雖非財產上之損害，亦
      得請求賠償相當之金額。」，民法第192條第1項、第2 項
      及第194 條分別定明文。本件原告戊○○、乙○○及丙○○分別為黃捷銘之配偶及子女，因被告甲○○執行職務時
      不慎撞及黃捷銘致死，依前開法條，原告自可向被告請求
      損害賠償，茲就原告依法可請求之項目及金額敘述如下：
  （一）原告戊○○部分：新台幣（下同）3,275,802元。
      １、殯葬費用：94,000元。
      ２、救護車費用：1,500元。
      ３、扶養費用：1,180,302元。
          被害人黃捷銘為原告戊○○之配偶，雙方互負扶養之
          義務，原告戊○○目前40歲，尚有工作能力，倘至55
          歲時，原告戊○○無工作能力，並以此為請求扶養費
          之起算年，若以年齡55歲起計算，原告戊○○尚有26
          年之餘命。另原告戊○○育有2名子女，則原告蘇麗
          菊對於黃捷銘得請求給付扶養費3分之1，然黃捷銘不
          幸身亡，則原告戊○○有受扶養權利3分之1之損害。
          原告戊○○爰以平均每人每年消費支出208,975元為
          計算基準，並扣除中間利息後，則原告戊○○可向被
          告請求1,180,302元，其計算示如下：（208,975元／
          年÷1,000,000×16,944,170）÷3人＝1,180,302 元
          。
      ４、精神慰撫金：2,000,000元。
          原告戊○○與黃捷銘為結髮十多年之夫妻關係，兩人
          鶼鰈情深，雙方並約定互相扶持以共度一生，而原告
          戊○○驟聞黃捷銘突如其來之噩耗，傷心欲絕，幾度
          昏厥，至今仍無法忘懷，原告戊○○爰向被告請求精
          神慰撫金2,000,000元，以資慰藉。
  （二）原告乙○○部分：2,640,884元。
      １、扶養費用：640,884元。
          黃捷銘為原告乙○○之父親，依法對原告乙○○負有
          法定扶養義務，黃捷銘不幸身亡時，原告乙○○年僅
          13歲，尚有7年方成年，而原告乙○○至少受有扶養
          權利2分之1之損害，自可向被告請求受扶養權利2 分
          之1之損害。原告乙○○爰以平均每人每年消費支出
          208,975元為計算基準，並扣除中間利息後，則原告
          乙○○可向被告請求扶養費640,884元，其計算式如
          下：（208,975元／年÷1,000,000×6,133,601）÷2
          人＝640,884元。
      ２、精神慰撫金：2,000,000元。
          原告乙○○為黃捷銘之子女，自又秉承庭訓，與父親
          之感情深厚，對於父親之教誨養育之恩，時時刻刻不
          敢怠慢忘卻，正待原告乙○○長大成人以報答父親養
          育之恩情時，父親卻因突如其來之意外而身亡，所謂
          樹欲靜而風不止、子欲養而親不待，原告乙○○內心
          所受之痛苦，自非言語所能形容，爰向被告請求精神
          慰撫金2,000,000元，以資慰藉。
  （三）原告丙○○部分：3,067,351元。
      １、扶養費用：1,067,351元。
          黃捷銘為原告丙○○之父親，依法對原告丙○○負有
          法定扶養義務，黃捷銘不幸身亡時，原告丙○○年僅
          7歲，尚有13年方成年，而原告丙○○至少受有扶養
          權利2分之1之損害，自可向被告請求受扶養權利2 分
          之1之損害。原告丙○○爰以平均每人每年消費支出
          208,975元為計算基準，並扣除中間利息後，則原告
          丙○○可向被告請求扶養費1,067,351元，其計算示
          如下：（208,975元／年÷1,000,000×10,215,111
          ）÷2人＝1,067,351元。
      ２、精神慰撫金：2,000,000元。
          原告丙○○為黃捷銘之子女，自幼秉承庭訓，與父親
          之感情深厚，對於父親之教誨養育之恩，時時刻刻不
          敢怠慢忘卻，正待原告丙○○長大成人以報答父親養
          育之恩情時，父親卻因突如其來之意外而身亡，所謂
          樹欲靜而風不止、子欲養而親不待，原告乙○○內心
          所受之痛苦，自非言語所能形容，爰向被告請求精神
          慰撫金2,000,000元，以資慰藉。
  四、綜上所述，原告爰依民法第184條第1項前段、第185條第1
      項、第192條第1項、第2項、第194條及刑事訴訟法第487
      條之規定提起附帶民事訴訟。並聲明：（一）被告應連帶
      給付原告乙○○2,640,884元、原告丙○○3,067,351元、
      原告戊○○3,275,802元及均自起訴狀繕本送達最後一位
      被告之翌日起至清償日止按年息百分之5計算之利息。（
      二）原告願供擔保，請准宣告假執行。
  五、原告戊○○有收到強制責任險保險金1,500,000元。對於
      被告抗辯被害人與有過失部分不爭執。被告甲○○當時為
      直行車，被害人黃捷銘當時跨越分向限制線欲左轉。
  六、原告戊○○是高職畢業，在鐵工廠上班，月收入約1萬8
      、9千元，原告乙○○現在讀國中，原告丙○○現在讀國
      小。黃捷銘之前從事種田種十甲地，94年收入為1,044,
      860元。
貳、被告方面：
  一、被告金鉦昇公司則以：
      黃捷銘是肇事主因，被告金鉦昇公司有多少過失就負多少
      責任。原告所拿到的強制責任險保險金1,500,000元，是
      被告金鉦昇公司投保的。原告請求之扶養費及慰撫金太高
      ，申報所得稅時，扶養親屬之免稅額度都是以7萬多元計
      算。被告金鉦昇公司營業報表上是2個月的營業收入，每
      月淨利約幾十萬元。並聲明：駁回原告之訴。
  二、被告甲○○則以：
  （一）對被告之過失不爭執，沒有辦法賠償被告，是黃捷銘來
        撞被告甲○○，黃捷銘也有過失，被告甲○○當時為直
        行車，被害人黃捷銘當時跨越分向限制線欲左轉。原告
        請求之扶養費及慰撫金太高，申報所得稅時，扶養親屬
        之免稅額度都是以7萬多元計算。
  （二）被告甲○○學歷為國小畢業，在被告金鉦昇公司擔任司
        機，月收入23,000元，房屋有貸款4,000,000元。並聲
        明：駁回原告之訴。
參、兩造不爭執之事項：
  一、被告甲○○受僱於被告金鉦昇公司擔任司機乙職，其於94
      年11月17日8時40分許，駕駛車號5G-646自大貨車沿彰化
      縣竹塘鄉○○村○○○路由北往南直行行駛時，適有黃捷
      銘騎乘車號KRI-119號重機車由南往北行駛該路段，因跨
      越分向限制線欲左轉，雙方不慎發生碰撞，致黃捷銘人車
      倒地而受傷，經送醫急救後因顱內出血不治死亡。
  二、原告戊○○、乙○○及丙○○分別為黃捷銘之配偶及子女
      。
  三、原告戊○○有支出黃捷銘之殯葬費用94,000元及救護車費
      用1,500元。
  四、原告有拿到的強制責任險保險金1,500,000元。
  五、兩造對彼此之學歷、職業、身分地位、經濟能力不爭執。
  六、被告於車禍時有超重載運貨物及超速。
肆、得心證之理由：
  一、原告主張被告甲○○發生車禍當時，超重載運貨物而以超
      過時速60公里之速限行駛於該路段，故有過失，被告甲○○亦不否認其有過失，另抗辯被告甲○○當時為直行車，
      被害人黃捷銘當時欲跨越分向限制線左轉自己來撞被告甲○○，故與有過失等語。而原告亦不爭執黃捷銘當時欲跨
      越分向限制線左轉而與有過失，堪認原告此部分之主張及
      被告之抗辯均堪採信。
  二、按損害之發生或擴大，被害人與有過失者，法院得減輕賠
　　　償金額，或免除之，民法第217條第1項定有明文。又按分
      向限制線，用以劃分路面成雙向車道，禁止車輛跨越行駛
      ，並不得迴轉，道路交通標誌標線號誌設置規則第165條
      第1項定有明文；駕駛人駕駛汽車，應遵守道路交通標誌、
      標線、號誌之指示，道路交通安全規則第90條亦定有明文
      。查被告甲○○駕駛前開自用大貨車，於本案車禍事故發
      生前，行至上開肇事路段時為直行車輛，且在自己應行車
      道行駛，而被害人黃捷銘騎乘之重型機車，則為跨越分向
      限制線左轉轉彎車乙節，為兩造所不爭執，依上開規定，
      被告甲○○行經肇事地點，在其車道有合法路權，被害人
      黃捷銘不應跨越分向限制線左轉，在肇事地點應無合法路
      權，則被害人黃捷銘就本案車禍之發生亦有過失，且「應
      為肇事主因」。由於被告甲○○於本件車禍發生時超載、
      超速，而被害人黃捷銘於車禍發生時，任意跨越分向限制
      線左轉轉彎，未禮讓直行車先行，又因被害人黃捷銘應負
      「肇事主因」之責，故本院認被害人黃捷銘應負百分之60
      之過失責任，被告甲○○應負百分之40之過失責任。
  三、按因故意或過失不法侵害他人之權利者，負損害賠償責任
      ；受僱人因執行職務，不法侵害他人之權利者，由僱用人
      與行為人連帶負損害賠償責任；不法侵害他人致死者，對
      於支出醫療及增加生活上需要之費用或殯葬費之人，亦應
      負損害賠償責任。被害人對於第三人負有法定扶養義務者
      ，加害人對於該第三人亦應負損害賠償責任；不法侵害他
      人致死者，被害人之父、母、子、女及配偶，雖非財產上
      之損害，亦得請求賠償相當之金額，民法第184條第1項前
      段、第188條第1項前段、第192條、第194條分別定有明文
      。本件被告甲○○因其過失，致黃捷銘死亡，而原告等人
      分別為黃捷銘之配偶及子女，被告甲○○就原告等人所受
      之扶養費、所支出之醫療或殯葬費及精神上等損害，自應
      負賠償責任。又被告甲○○之職業既為司機，且為被告金
      鉦昇公司之受僱人，於執行職務中，因過失致黃捷銘死亡
      ，則被告金鉦昇公司，自應與被告甲○○負連帶賠償責任
      。
 四、茲就原告請求之各項損害賠償，分別審核如下：
 （一）原告戊○○主張其因本件車禍支出殯葬費用94,000元及
       救護車費用1,500元，有原告戊○○提出之收據影本3張
       為證，且為被告所不爭執，堪信屬實。故原告戊○○請
       求被告連帶賠償殯葬費用94,000元及救護車費用1,500元
       ，為有理由，應予准許。
 （二）扶養費用部分：
       按直系血親相互間，互負扶養義務；又夫妻互負扶養之
       義務，其負扶養義務之順序與直系血親卑親屬同，其受
       扶養權利之順序與直系血親尊親屬同，民法第1114條第1
       款、第1116條之2分別定有明文。經查原告戊○○為54
       年5月5日生，原告乙○○為81年7月26日生，原告丙○○
       為87年4月22日生，彼等分別為黃捷銘之配偶及子女，有
       受被害人黃捷銘扶養之權利等情，有卷附戶籍謄本可稽
       ，且為被告所不爭執。又查，原告戊○○、乙○○、丙○○3人於黃捷銘死亡時，分別為40歲、13歲、7歲。原
       告戊○○尚有工作能力，倘至55歲時，原告戊○○無工
       作能力，並以此為請求扶養費之起算年，依91年之台灣
       地區簡易生命表，原告戊○○於55歲時尚有26年之餘命
       。然因黃捷銘為50年5月6日出生，此亦有卷附戶籍謄本
       可稽，如其未因本件車禍喪生，其於原告戊○○55歲時
       ，已經59歲，平均餘命僅有19.50歲，亦即其對原告戊○○所負法定扶養義務的期間為19.50年，故原告戊○○可
       受扶養的期間僅有19.50年。另原告戊○○育有2名子女
       ，則原告戊○○對於黃捷銘得請求給付扶養費3分之1，
       然黃捷銘不幸身亡，則原告戊○○有受扶養權利3分之1
       之損害。而原告乙○○尚有7年才成年，可受扶養的期間
       為7年，原告丙○○尚有13年才成年，可受扶養的期間為
       13 年，原告乙○○及丙○○至少均受有扶養權利2分之1
       之損害，自可向被告請求受扶養權利2分之1之損害。又
       原告雖主張依行政院主計處公佈80年度平均消費支出每
       人208,975元計算扶養費，被告則抗辯原告之請求過高，
       申報所得稅時扶養親屬之免稅額度為7萬多元。查依原告
       之主張，每人每年208,975元之扶養費，相當於每人每月
       支出17,414元，惟原告乙○○及丙○○目前分別為國中
       生及國小生，平時最大之支出除每學期之學費外，其餘
       部分之支出大多為日常生活之食衣住行，參以原告戊○○是高職畢業，在鐵工廠上班，月收入僅約1萬8、9千元
       ，則原告以每人每年208,975元之扶養費向被告請求，顯
       屬過高，本院認應以94年度受扶養親屬70歲以下者，每
       人免稅額為74,000元，為原告3人每年所需扶養費之計算
       基礎。原告戊○○僅能請求19.50年之扶養費，依霍夫曼
       法扣除中間預付法定利息（第一年不扣除中間利息）的
       結果，原告戊○○在可受扶養期間所需的扶養費為335,
       547元（74,000×19年之霍夫曼係數13.0000000x1/3＝
       335,547元，元以下4捨5入）。原告乙○○在可受扶養期
       間所需的扶養費為226,943元（74,000 ×7年之霍夫曼係
       數6.00000 00x1/2＝226,943元，元以下4捨5入）；原告
       丙○○在可受扶養期間所需的扶養費為377,959元（74,
       000元×13年之霍夫曼係數10.0000000x1/2＝377, 959元
       ，元以下4捨5入）。故原告3人於上開之範圍內請求被告
       連帶賠償，為有理由，應予准許，逾此部分之請求，即
       屬無據。
  (三) 慰撫金部分：
       原告等主張彼等分別為黃捷銘之配偶及子女，原告等因
       被害人突如其來之噩耗，精神上受有莫大痛苦，因各請
       求慰撫金200萬元等語。被告則抗辯原告之請求過高，本
       院斟酌原告戊○○是高職畢業，在鐵工廠上班，月收入
       約1萬8、9千元，原告乙○○現在讀國中，原告丙○○現
       在讀國小。原告乙○○及丙○○目前名下均各有3筆土地
       (應有部分分別為0.01388、0.04162、0.04166)及2筆田
       賦 (應有部分分別為0.11111，0.33333)，財產總額各為
       1,243,250元。原告戊○○94年之所得總額為267,633元
       ，其名下有4筆土地 (應有部分分別為0.01388、0.04162
       、0.04166、全部)及2筆田賦 (應有部分分別為0.11111
       ，0.33333)，財產總額為2,960,101元。被告甲○○為國
       小畢業，在被告金鉦昇公司擔任司機，月收入23,000元
       ，房屋有貸款4,000,000元。94年之所得收入為401,962
       元，名下有1棟房屋及2筆土地，財產總額為1,650,900元
       ，此有卷附之稅務電子閘門財產所得調件明細表可稽。
       又被告金鉦昇公司自認每月淨利約幾十萬元，且兩造對
       彼此之學歷、經濟能力、社會地位等均不爭執。是本院
       審酌兩造學歷、身分、地位、經濟狀況、被告甲○○之
       過失程度、原告戊○○因年輕喪夫，需獨立扶養2名子女
       等情，認原告等3人請求各200萬元的慰撫金，尚嫌過高
       ，應各核減為150萬元，方為適當。因此，原告請求慰撫
       金各超過150萬元部分，不應准許。
   (四)綜上所述，原告戊○○得請求賠償之金額為1,931,047元
       ；原告乙○○得請求賠償之金額為1,726,943元; 原告丙○○得請求賠償之金額為1,877,959元。被告甲○○應負
       百分之40之過失責任，故原告3人分別得向被告連帶請求
       賠償之金額分別為772,419元, 6907,77元，751,184元。
 五、按保險人依本法規定所為之保險給付，視為被保險人損害
     賠償金額之一部分；被保險人受賠償請求時，得扣除之，
     強制汽車責任保險法第32條定有明文。從而保險人所給付
     之保險金，可視為被保險人所負損害賠償金額之一部分，
     受害人倘已自保險金獲得滿足，自不得又對被保險人或加
     害人再事請求。經查：本件車禍發生後，原告3人已領取強
     制責任保險金共計150萬元之事實，為原告所自認，堪信為
     真實。依上開說明，原告3人分別為被害人黃捷銘之子女，
     每人所受領之50萬元補償金（按原告每人應繼分即1/3計算
     為50萬元），既視為加害人或被保險人損害賠償金額之一
     部分，應自原告3人中所請求賠償金額之範圍內扣除。又查
     ，承前所述，原告戊○○、乙○○、丙○○每人得向被告
     請求連帶賠償之金額各為772,419元,690,777 元，751,184
     元，扣除原告3人每人各自領取之50萬元，原告3人尚得向
     被告連帶請求賠償之金額分別為272,419元、190,777元、
     251,184元。
 六、從而，原告本於侵權行為損害賠償請求權，請求被告連帶
     賠償原告戊○○272,419元、原告乙○○190,777元、原告
     丙○○251,184元，及自起訴狀繕本送達最後一位被告翌日
     即95年4月25日起至清償日止，按年息百分之5計算之利息
     ，為有理由，應予准許。原告其餘請求，均屬無據，應予
     駁回。原告陳明願供擔保，聲請宣告假執行，經核原告勝
     訴部分，合於法律規定，爰酌定相當之擔保金額宣告之；
     原告其餘假執行之聲請，因訴之駁回而失所依據，不予准
     許。
 七、本件原告係提起附帶民事訴訟，依法未繳納裁判費，且兩
     造亦未支出任何費用，爰毋庸為訴訟費用負擔之諭知，併
     此敘明。
中　　華　　民　　國　　96　　年　　1 　　月　　4 　　日
                  民事第二庭    法　官　詹秀錦
以上正本係照原本作成。
如對判決上訴，應於判決送達後20日內向本院提出上訴狀（並按
對造人數提出繕本或影本）。
中　　華　　民　　國　　96　　年　　1 　　月　　4 　　日
                      　　　    書記官　陳秀香
